臺灣臺北地方法院交通事件裁定　　　　 93年度交聲字第1125號
原處分機關　臺北市交通事件裁決所
異議人即
受處分人　　甲○○
上列受處分人因違反道路交通管理處罰條例案件，對於臺北市交
通事件裁決所中華民國93年10月18日所為之處分（原處分案號：
北市裁三字第裁22─G00000000號），聲明異議，本院裁定如下
：
    主      文
原處分撤銷。
甲○○不罰。
    理      由
一、按汽車駕駛人，行車速度，超過規定之最高時速者，處新臺
    幣（下同）1,200元以上2,400元以下罰鍰，並應記違規點數
    一點，道路交通管理處罰條例第40條第1項、第63條第1項第
    1款分別定有明文。又汽車駕駛人有違規行為經以科學儀器
    取得證據資料，當場不能或不宜攔截製單舉發者，得對汽車
    所有人逕行舉發處罰，同條例第7條之2第1項第6款亦規定甚
    明。
二、本件車牌號碼2G─7402號自小客車之駕駛人於民國92年3月2
    3日上午8時53分許，駕駛該車行經行車速限每小時50公里之
    臺中市○○路○段1220號前，經科學測速儀器測得該車時速
    為每小時81公里，超速31公里，臺中市政府警察局交通警察
    隊第二分隊員警即以該車有超速滿20公里以上之違規行為為
    由，依道路交通管理處罰條例第40條第1項規定對該車登記
    之車輛所有人呂宗榮掣單舉發，經呂宗榮提出申訴並經原處
    分機關即臺北市交通事件裁決所調查結果，乃以呂宗榮已於
    92 年3月20日將前揭車輛交由本件異議人即受處分人甲○○
    承買接管，並經法院公證在案，本件違規行為發生時甲○○
    為該車之使用人，應受歸責為由，依道路交通管理處罰條例
    第40條第1項、第63條第1項第1款、違反道路交通管理事件
    統一裁罰基準及處理細則（下稱處理細則）第44條第1項及
    違反道路交通管理事件統一裁罰基準表（下稱基準表）之規
    定，而於93年10月18日以北市裁三字第裁22─G00000000號
    裁決書裁處受處分人罰鍰2,400元並記違規點數一點在案。
三、受處分人聲明異議意旨略以：伊係經營中古車行，2G─7402
    號自小客車係伊於92年3月20日晚間6時許以15,000元向前車
    主呂宗榮購買，隨即於同日晚間10時許以20,000元出售交付
    予彰化同行吳裕益，然吳裕益買受後拒不將車輛過戶，伊不
    知何人在使用該車，亦不知吳裕益現在何處，伊既已將車輛
    出售予吳裕益，即非車輛所有人，不應受罰，為此聲明異議
    等語。
四、經查，車牌號碼2G─7402號自小客車之駕駛人於92年3月23
    日上午8時53分許，駕駛該車行經行車速限每小時50公里之
    臺中市○○路○段1220號前，經科學測速儀器測得該車時速
    為每小時81公里，超速31公里等事實，有舉發照片及臺中市
    政府警察局舉發違反道路交通管理事件通知單影本各一紙在
    卷可稽，復為受處分人所不否認，堪信為真實。查前揭車牌
    號碼2G─7402號之自小客車目前登記之車輛所有人固仍為呂
    宗榮一節，除據受處分人陳明在卷外，並有交通部公路總局
    93年12月8日北監車字第0930026560號函所檢附之汽車車籍
    、異動、車主歷史查詢資料在卷可稽。惟受處分人係經營中
    古車行，呂宗榮於92年3月20日下午6時許以15,000元將該車
    出售予受處分人後，受處分人旋於同日晚間22時許，以20,0
    00元之價格將車輛轉售予同行業者吳裕益，嗣呂宗榮、受處
    分人二人並於92年11月3日前往臺灣板橋地方法院公證處就
    渠等間之汽車買賣合約書辦理認證等情，業據受處分人陳明
    在卷，核與卷內受處分人於92年3月20日分別與呂宗榮及吳
    裕益所簽訂之汽車買賣合約書內容相符，復經本院向臺灣板
    橋地方法院公證處函查屬實，有該處93年12月8日板院證二
    字第0930000009號函一件在卷可憑；又呂宗榮將前開車輛出
    售後，曾於92年11月間登報，並於同月28日前往交通部公路
    總局臺北區監理所辦理拒不過戶註銷牌照之登記等情，此有
    該所93年12月8日北監車字第0930026560號函所檢附之汽（
    機）車各項異動申請書、報紙分類廣告附卷可按，核與受處
    分人陳稱呂宗榮曾登報並辦理拒不過戶登記一節相符。揆諸
    前述各情，雖呂宗榮為本件車輛之登記所有人，惟依動產所
    有權變動之法律要件及效果以觀，於本件違規行為發生時之
    92年3月23日，2G─7402號自小客車之實際所有人及使用人
    應為吳裕益無訛，此依受處分人與吳裕益所簽訂之汽車買賣
    合約書第4條「乙方（按即買方吳裕益）於92年3月20日22時
    20 非接管該車後其行駛、民、刑事責任或遺失概由乙方負
    責與甲方（按即賣方）無干」之約定，益徵本件車輛交付移
    轉予吳裕益後，應由吳裕益負擔該車之交通違規責任。受處
    分人並非車輛之登記或實際所有人，本件超速行駛之違規案
    件又屬逕行舉發之案件，而無證據證明受處分人為實際駕駛
    人，受處分人並非應受歸責之對象自明。
五、綜上所述，受處分人既非2G─7402號自小客車之登記或實際
    所有人，亦非駕駛人，自不應受處罰，原處分機關未察，以
    受處分人有前述行車速度超過規定之最高時速20公里以上之
    違規行為為由，依道路交通管理處罰條例第40條第1項、第
    63 條第1項第1款、處理細則第44條第1項及基準表之規定，
    對受處分人裁罰罰鍰2,400元並記違規點數一點，尚有未洽
    。從而本件異議為有理由，自應由本院將原處分撤銷，改諭
    知受處分人不罰，以資適法。
據上論斷，應依道路交通案件處理辦法第20條前段，裁定如主文
。
中　　華　　民　　國　　94　　年　　2 　　月　　25　　日
                  交通法庭法　官　林庚棟
以上正本證明與原本無異。
如不服本裁定應於送達後5日內向本院提出抗告狀。
　　　　　　          　　書記官　殷玉芬
中　　華　　民　　國　　94　　年　　3　   月　　 2　　日
